臺灣臺南地方法院刑事判決　　　　　　　　　　　　　九十年度訴字第一四六號
　　公　訴　人　臺灣台南地方法院檢察署檢察官
　　被　　　告　丙○
右列被告因偽造文書等案件，經檢察官提起公訴（九十年度偵字第七五四四號），本
院判決如左：
    主  文
丙○共同行使偽造私文書，足以生損害於他人，處有期徒刑捌月。
    事  實
一、丙○明知自姓名不詳之成年女子處所取得之丁○○郵局存款簿（台南縣戊○○○
    八０五五三三—０號帳戶）及印章，係該名姓名不詳之女子為冒領存款而交付，
    竟聽從該名女子之計，與該名女子基於意圖為自己不法所有及行使偽造私文書之
    犯意聯絡，於民國九十年三月二十六日上午八時五分許，持上開存款簿及印章至
    戊○○○，盜用丁○○印章於郵政存簿儲金提款單上，而偽造丁○○提款單之私
    文書，再持交戊○○○職員，主張欲領款之意思而行使偽造私文書，並使戊○○○職員陷於錯誤，誤以為丙○係經丁○○同意或合法授權領款而如數交付新台幣
    （以下同）五十八萬元予丙○收受，足以生損害於丁○○。丙○於提領上開款項
    後，隨即於九十年三月二十六日晚上將上開郵局存款簿、印章及五十八萬元現金
    交予該名女子。嗣因丁○○於九十年三月二十七日下午三時許，在台南縣永康市
    ○○路榮民醫院六樓六十六號床發覺戊○○○儲金簿遺失，前往戊○○○辦理儲
    金簿遺失事宜時，經戊○○○職員告知，始知上情。
二、案經台南市警察局第一分局報告台灣台南地方法院檢察署檢察官偵查起訴。
    理  由
一、訊據被告丙○固不否認於右揭時地持丁○○之印章、戊○○○之存款簿至戊○○○提領五十八萬元之事實不諱，惟矢口否認有何行使偽造私文書、詐欺等犯行，
    辯稱：九十年三月二十五日晚上「乙○○」打伊所使用之0000000000
    行動電話門號予伊，向伊表示其乾爸爸過世，請伊幫忙領錢，存摺及印章放置於
    伊住處信箱內，「乙○○」嗣於九十年三月二十九日打電話告知伊，係伊偷了丁○○之郵局存款簿及印章，伊不知係盜領云云。經查：
（一）被告於警訊中初訊時供稱：「我朋友乙○○是將存摺及印章放在我家的郵筒後
      ，三月二十五日晚上二十時多打電話給我說她乾爹死亡，存摺及印章放在我家
      的郵筒，希望我能幫她提領五十八萬元正」、「（問：是否見過乙○○？）未
      見過面」、「是二十六日晚上八、九點至我家拿錢」、「（問：她如何知道你
      的行動電話及家中住址？）可能是甲○○告訴乙○○我的行動電話及家中住址
      」等語（詳九十年三月二十九日警訊筆錄），復於九十年四月十五日警訊時自
      稱：「（問：你與乙○○認識多久？）八十九年認識見過約三次面」、「（問
      ：乙○○何時打電話給你？共幾次？）九十年三月二十六日一時十五分許、二
      十八日二十一時許」等語（詳九十年四月十五日警訊筆錄），嗣於檢察官質之
      以：「乙○○於九十年三月二十五日晚上八點有無打電話給你？）」，其答以
      ：「沒有」（詳偵卷第二十二頁背面），又於本院訊問時陳稱：「二十九日乙○○打電話給我，說她偷印章、存摺」、「（問：為何乙○○知道你的行動電
      話號碼？）我告訴她的」等語（詳本院九十年十二月十日及九十一年三月二十
      八日訊問筆錄），被告於警訊、檢察官偵訊及本院調查時就其與「乙○○」如
      何接觸之細節，所述前後不一，已堪置疑。且經本院檢視被告所使用之行動電
      話號碼0000000000於九十年三月二十五日晚上八時許及同年三月二
      十六日凌晨一時許之通聯紀錄，並未有任何受話紀錄，有通聯紀錄一份在卷可
      稽，從而被告辯稱：係「乙○○」交付丁○○之印章及存款簿予伊，是否屬實
      ，即有疑義。又被告雖稱：「乙○○」是高雄人，年約三十幾歲等語，然經本
      院向高雄縣市警察局函詢高雄縣市境內，年約三十幾歲之「乙○○」女子，僅
      有一人，經本院傳喚其到庭應訊，其證稱：不認識被告等語（詳本院九十一年
      八月二十六日審判筆錄），且被告復稱：在庭之女子「乙○○」並非伊所指之
      「乙○○」等語（詳本院九十一年八月二十六日審判筆錄），從而，是否確有
      「乙○○」此人，即屬可疑。且被告迄本院審理終結止均無法提供「乙○○」
      之真實姓名、年籍資料、住所等相關資料，以致本院難以查考以實其說，足徵
      被告所稱之「乙○○」，實係被告臨訟隨意杜撰之人名，其上開所為顯欲干擾
      司法調查之進行甚明。
（二）次查，被告於九十年三月二十六日上午八時五分持丁○○之印章、郵局存款簿
      至戊○○○提領五十八萬元等情，已據被告丙○自承在卷，並有丁○○存摺明
      細表、郵政存簿儲金提款單各一紙及照片一幀在卷可憑。衡諸被告與該名不詳
      姓名之女子既非熟識，該名女子卻於夜間委託被告提款，已違反常情，且郵局
      存款簿、印章均屬重要之物，該名女子未將郵局存款簿、印章親自交託被告，
      反將郵局存款簿、印章置放於被告住處信箱內，被告就此作法竟未質疑，猶於
      翌日至郵局提領現款，實啟人疑竇。又被告自承：當時天色已暗，看不清楚，
      她說是她本人，我看有點像，就給她」等語（詳本院九十一年三月二十七日訊
      問筆錄），然被告已屆來稀之年，理應有相當豐富之社會經歷，見上開存款簿
      、印章並非委託之女子所有，理應向該名女子問明原委，再次確認，以防有失
      ，被告捨此不為，顯有可議，況五十八萬元現金並非小數目，被告竟未詳實核
      對取款人之身分，僅憑取款人之自稱及取款人貌似該名女子，即將五十八萬元
      現金交予取款之人，凡此種種均與常情相違而殊難想像，益證被告自始即知上
      開女子係未經告訴人丁○○之同意或授權而委託被告取款。
（三）綜合所述，本件事證明確，被告犯行洵堪認定，應依法論科。
二、被告盜用「丁○○」之印章於「郵政存簿儲金提款單」，而偽造丁○○提款單之
    私文書，再持交台南戊○○○職員，主張欲領款之意思而行使偽造私文書，並使
    台南戊○○○職員陷於錯誤，誤以為被告丙○係經丁○○同意或合法授權領款而
    如數交付五十八萬元之款項，足以生損害於丁○○，核其所為，係犯刑法第二百
    十六條、第二百十條之行使偽造私文書罪及同法第三百三十九條第一項之詐欺取
    財罪。被告盜蓋「丁○○」之印章於提款單上，係偽造文書之部分行為，均不另
    論罪；偽造私文書後，復持以行使，偽造之低度行為應為行使之高度行為所吸收
    ，僅論以行使之罪。被告就上開犯行與該名不詳姓名之成年女子，有犯意之聯絡
    及行為之分擔，應論以共同正犯。被告所犯前開行使偽造私文書、詐欺取財二罪
    間，有方法結果之牽連關係，應從一重之行使偽造私文書罪論處。爰審酌被告身
    為榮民，理應知悉榮民生活之苦，竟詐領老榮民之全部積蓄，其惡性重大、對告
    訴人所造成之損害、犯罪動機、目的、手段、迄本院審理終結猶拒不吐露該名女
    子之真實身分及犯罪後仍執詞狡辯毫無悔意等一切情狀，量處如主文所示之刑，
    以資懲儆。
三、又被告盜用「丁○○」之真印章蓋於「郵政存簿儲金提款單」之印文一枚，並非
    刑法第二百十九條所指之偽造印文（最高法院四十八年台上字第一五三三號判例
    、八十年台上字第一七二四號判決意旨參照），且該提款單私文書已提出行使而
    非被告所有，自無庸宣告沒收，附此敘明。
據上論斷，應依刑事訴訟法第二百九十九條第一項前段、刑法第二十八條、第二百十
六條、第二百十條、第三百三十九條第一項、第五十五條、罰金罰鍰提高標準條例第
一條前段，判決如主文。
本案經檢察官陳鋕銘到庭執行職務。
中      華      民國    九十一    年      九      月      四      日
                                   台灣台南地方法院刑事第二庭
                                       法  官  鄭  燕  璘
右正本證明與原本無異。
如不服本判決，應於判決送達後十日內，向本院提出上訴狀。
                                       書記官  田  富  蓉
中      華      民      國    九十一    年      九      月      六      日
附錄本案論罪科刑法條全文：
刑法第二百十六條
  行使第二百十條至第二百十五條之文書者，依偽造、變造文書或登載不實事項或使
  登載不實事項之規定處斷。
刑法第二百十條
  偽造、變造私文書，足以生損害於公眾或他人者，處五年以下有期徒刑。
刑法第三百三十九條第一項
  意圖為自己或第三人不法之所有，以詐術使人將本人或第三人之物交付者，處五年
  以下有期徒刑、拘役或科或併科一千元以下罰金。
